【裁判字號】    98,繼,1132
【裁判日期】    981209
【裁判案由】    拋棄繼承
【裁判全文】
臺灣嘉義地方法院民事裁定              98年度繼字第1132號
聲  請  人  乙○○
            丙○○
前列共同
代  理  人  丁○○
上列當事人拋棄繼承事件，本院裁定如下：
    主  文
聲請人乙○○拋棄繼承准予備查。
其餘聲請應予駁回。
程序費用新台幣壹仟元由拋棄繼承人負擔。
    理  由
一、按「繼承人自繼承開始時，除本法另有規定外，承受被繼承
    人財產上之一切權利、義務。但權利、義務專屬於被繼承人
    本身者，不在此限」、「繼承人得拋棄其繼承權。前項拋棄
    ，應於知悉其得繼承之時起三個月內，以書面向法院為之。
    拋棄繼承後，應以書面通知其因拋棄而應為繼承之人。但不
    能通知者，不在此限。」民法第1148條第1項、第1174條定
    有明文。又「遺產繼承人，除配偶外，依下列順序定之：一
    、直系血親卑親屬。二、父母。三、兄弟姊妹。四、祖父母
    。」復為民法第1138條所明定。次按「民法第1138條所定第
    一順序之繼承人中有拋棄繼承權者，其應繼分歸屬於其他同
    為繼承之人。第二順序至第四順序之繼承人中，有拋棄繼承
    權者，其應繼分歸屬於其他同一順序之繼承人。與配偶同為
    繼承之同一順序繼承人均拋棄繼承權，而無後順序之繼承人
    時，其應繼分歸屬於配偶。配偶拋棄繼承權者，其應繼分歸
    屬於與其同為繼承之人。第一順序之繼承人，其親等近者均
    拋棄繼承權時，由次親等之直系血親卑親屬繼承。先順序繼
    承人均拋棄其繼承權時，由次順序之繼承人繼承。」亦為同
    法第1176條所明文。
二、聲請意旨略以：聲請人乙○○、丙○○係被繼承人甲○○之
    次子、次女，被繼承人於民國97年1 月9 日死亡，聲請人等
    因與被繼承人為同財共居，迄於98年9 月27日向戶政事務所
    調閱戶籍謄本時，始知悉繼承開始，現聲請人自願拋棄繼承
    權，爰於法定期間內聲明拋棄繼承，請准予備查等語。經查
    ，被繼承人甲○○（男，民國○○年○○月○○日生，身分證統一
    編號：Ｚ000000000號，生前住嘉義縣民雄鄉文隆村15鄰山
    1 號之120 ）於97年1 月9 日死亡，聲請人乙○○、丙○○
    係被繼承人之次子、次女，為第一順位法定繼承人等情，有
    戶籍謄本、繼承系統表等件在卷可稽。聲請人乙○○聲明拋
    棄其對被繼承人甲○○之繼承權利，雖被繼承人甲○○係於
    97年1 月9 日死亡，其為被繼承人之次子，乃第一順位法定
    繼承人，然其因被繼承人離家多年，未與被繼承人同住，而
    遲至98年9 月28日始由友人處知悉被繼承人業已死亡，顯未
    逾拋棄繼承期間之事實，已據另一聲請人丙○○到庭陳稱：
    「爸爸過世我知道，我也有去奔喪，但我沒有告訴乙○○，
    因為我們從小就與爸爸沒有往來，我還沒有出生，爸爸就離
    家，我透過朋友知道爸爸過世，我基於朋友去奔喪，應該沒
    有幾天就下葬了，不會超過一個月，我們兄弟剩下我們二個
    而已，郭永松已經過世，其他是他們那邊的，我不知道要辦
    拋棄繼承。」等語（見98年11月25日訊問筆錄），此核與聲
    請人乙○○主張其因被繼承人離家多年，未與被繼承人甲○○同住，係於98年9 月28日始由友人處知悉被繼承人甲○○
    已死亡等情大致相符，聲請人乙○○前述主張，應堪採信。
    則揆諸前揭法律規定，聲請人乙○○於98年9 月28日知悉該
    事實後，即於同年11月10日具狀向本院聲明拋棄繼承，有聲
    請狀上本院收狀日期戳章可佐，未逾三個月之法定期限，其
    拋棄繼承之聲明，於法尚無不合，自應准予備查。另聲請人
    丙○○聲明拋棄其對被繼承人甲○○之繼承權利，其為被繼
    承人之次女，乃第一順位法定繼承人，惟經其到庭陳稱：「
    爸爸過世我知道，我也有去奔喪，我透過朋友知道爸爸過世
    ，我基於朋友去奔喪。」等語（同上述訊問筆錄），顯見其
    於被繼承人甲○○死亡後即已知悉該事實，聲請人丙○○乃
    遲至98年11月10日始向本院聲明拋棄繼承權，顯逾三個月之
    期限，聲請人丙○○聲明拋棄繼承已逾三個月之期限，於法
    不合，應予駁回，
三、爰裁定如主文。
中    華    民    國    98    年    12    月    9     日
                  家事法庭      法  官  李文輝
以上正本係照原本作成。
如對本裁定抗告，須於裁定送達後10日之不變期間內，向本院提
出抗告狀，並繳納抗告費新臺幣1,000元。
中    華    民    國    98    年    12    月    9     日
                                書記官  黃秀嬌


司法院資訊處製作；財團法人民間司法改革基金會備份。
